臺灣新北地方法院民事裁定
111年度消債清字第53號
聲  請  人  張雯菁  
代  理  人  何乃隆（法律扶助律師）
上列當事人因消費者債務清理事件，聲請清算，本院裁定如下：
    主  文
聲請人丙○○自中華民國一一一年八月十一日上午十一時起開始清
算程序。
命司法事務官進行本件清算程序。
    理  由
一、按債務人不能清償債務或有不能清償之虞者，得依本條例所
    定更生或清算程序，清理其債務。債務人對於金融機構負債
    務者，在聲請更生或清算前，應向最大債權金融機構請求協
    商債務清償方案，或向其住、居所地之法院或鄉、鎮、市、
    區調解委員會聲請債務清理之調解，消費者債務清理條例（
    下稱消債條例）第3條、第151條第1項分別定有明文。又法
    院開始清算程序之裁定，應載明其年、月、日、時，並即時
    發生效力。法院裁定開始更生或清算程序後，得命司法事務
    官進行更生或清算程序，消債條例第83條第1項、第16條第1
    項亦有明定。
二、本件聲請意旨略以：聲請人無力清償債務，致前置調解不成
    立，而有不能清償債務之情事，爰依法聲請裁定准予清算等
    語。
三、本院之判斷：
  ㈠聲請人曾向本院聲請債務清理前置調解，惟調解不成立，業
    經本院依職權調取相關調解卷宗核閱無訛，是聲請人所提本
    件清算聲請可否准許，所應審究者為其現況是否有不能清償
    債務或有不能清償之虞等情事。
  ㈡聲請人名下無不動產、動產、金融商品之投資，有稅務電子
    閘門財產所得調件明細表、集保戶往來參加人明細資料表（
    含帳號）、保管帳戶客戶餘額表、客戶存券異動明細表、投
    資人於各專戶無資料明細表、投資人於清算交割銀行未開戶
    明細表可按（見本院卷第43頁至第45頁、第119頁至第127頁
    、第275頁）。又聲請人名下存款餘額約3,208元，有聲請人
    新莊郵局帳戶交易明細可稽（見本院卷第141頁至第147頁）
    。另聲請人為要保人之有效保單，1筆有解約金84,513元，
    有中華民國人壽保險商業同業公會保險業通報作業資訊系統
    資料查詢結果表、中國人壽保險單保單現金價值證明書可考
    （見本院卷第151頁、第195頁）。是聲請人名下尚存有可供
    清算執行之財產，參酌本件清算程序之規模及為使債權人有
    受償之機會，本院認尚有進行清算之實益，故不依消債條例
    第85條之規定同時終止清算程序，附此敘明。
  ㈢聲請人目前每月打零工薪資約14,000元，業據其切結在卷（
    見本院卷第153頁），另每月領有3名未成年子女低收兒童就
    學生活補助各2,802元、2,802元、6,358元及租金補助5,000
    元，有新北市政府社會局111年7月13日新北社助字第111130
    0225號函暨所附新北市社會福利補助明細資料、新北市政府
    城鄉發展局111年7月14日新北城住字第1111297002號函暨檢
    附資料、新北市三重區公所111年7月18日新北重社字第1112
    151715號函暨所附低收兒童生活補助撥款明細表可憑（見本
    院卷第205頁至第207頁、第209頁至第269頁），應認聲請人
    每月可支配處分之收入約30,962元（計算式：14,000元＋2,8
    02元＋2,802元＋6,358元＋5,000元）。
  ㈣按債務人必要生活費用，以最近1年衛生福利部或直轄市政府
    所公告當地區每人每月最低生活費1.2倍定之。債務人聲請
    更生或清算時所提財產及收入狀況說明書，其表明每月必要
    支出之數額，與本條例第64條之2第1項、第2項規定之認定
    標準相符者，毋庸記載原因、種類及提出證明文件，消債條
    例第64條之2第1項及消債條例施行細則第21條之1第3項分別
    定有明文。參以111年度新北市每人每月最低生活費用15,80
    0元，依此每人每月生活所必需之費用為18,960元，則聲請
    人主張其每月必要生活費用18,960元為可採。又受扶養者之
    必要生活費用，準用消債條例第1項規定計算基準數額，並
    依債務人依法應負擔扶養義務之比例認定之，為消債條例第
    64條之2第2項所明定。聲請人有3名未成年子女，足認聲請
    人該3名未成年子女無謀生能力且不能維持生活，而有扶養
    之必要，依民法第1089條第1項規定，聲請人應與該3名未成
    年子女之父共同負擔扶養費，則聲請人主張每月需負擔該3
    名未成年子女扶養費共15,000元為可取。
  ㈤聲請人所負無擔保或無優先權債務總額約1,809,972元，業據
    債權人華泰商業銀行、甲○（台灣）商業銀行、玉山商業銀
    行、乙○商業銀行陳報在卷（見調解卷第31頁）。
  ㈥依聲請人現況之財產、信用、勞力、收支狀況等清償能力綜
    合判斷，其每月可支配處分之收入30,962元，扣除每月必要
    支出18,960元及應負擔之扶養費15,000元後，已無餘額足供
    清償債務，堪認聲請人目前客觀上處於欠缺清償能力而不足
    以清償債務之經濟狀態，符合消債條例第3條所定債務人不
    能清償債務或有不能清償之虞之要件，有藉助清算制度調整
    其與債權人間之權利義務關係而重建其經濟生活之必要，自
    應許聲請人得藉由清算程序清理債務。
四、綜上所述，本件聲請人為一般消費者，並未從事營業活動，
    且有無法清償債務之情事，亦未經法院裁定開始更生程序或
    許可和解或宣告破產，復查無消債條例第6條第3項、第8條
    或第82條第2項所定應駁回清算聲請之事由存在，則聲請人
    聲請清算，洵屬有據，應予准許。爰裁定開始清算程序，並
    依法命司法事務官進行本件清算程序。
五、依消債條例第11條第1項、第83條第1項、第16條第1項，裁
    定如主文。
中　　華　　民　　國　　111 　年　　8 　　月　　11　　日
                  民事第六庭  法　官　陳佳君
以上正本係照原本作成。　　　　　　　
本件不得抗告。
本裁定已於111年8月11日上午11時公告。　　　　　　　
中　　華　　民　　國　　111 　年　　8 　　月　　11　　日
                              書記官  李淑卿